臺灣臺北地方法院刑事判決　　　　　　　93年度訴字第1635號
公 訴　人　臺灣臺北地方法院檢察署檢察官
被　 　告　丁○○
上列被告因偽造文書案件，經檢察官提起公訴（九十三年度偵字
第一二一五號），本院判決如下：
    主  文
丁○○連續行使偽造私文書，足以生損害於公眾及他人，處有期
徒刑拾月。附表編號七、九所示之簽帳單，其中簽帳單第一聯客
戶存查聯計貳紙、其中第二、三聯上偽造之甲○○署名計肆枚，
附表編號二至六、八、十至二十之簽帳單，其中簽帳單第一聯客
戶存查聯計拾柒紙、其中第二聯商店自存聯上偽造之甲○○署押
計拾陸枚（不含編號十九）、臺新商業銀行信用卡申請書上偽造
甲○○署押壹枚，均沒收。
    事  實
一、丁○○於民國九十一年七月間，因辦理房地過戶予甲○○、
    向臺新國際商業銀行（下稱臺新銀行）開戶及房地抵押貸款
    等事宜，而取得甲○○國民
    務所土地所有權狀等資料，竟意圖為自己不法所有及基於偽
    造、行使偽造文書之概括犯意，於民國九十一年十二月初某
    日，在臺北市○○○路○段八十二巷三十號七樓展協企業有
    限公司（下稱展協公司）內，冒用甲○○之名義，持甲○○
    之國民
    有權狀各二紙及偽造之九十年度展協公司各類所得扣繳暨免
    扣繳憑單（下稱扣繳憑單），委由不知情不詳姓名之成年人
    ，填寫臺新銀行信用卡申請書，並在申請書上正本申請人親
    筆簽名欄上偽造甲○○署名一枚，以偽造上揭申請書，完成
    後即將上揭偽造之扣繳憑單、申請書、所有權狀及國民身分
    證影本等資料，持交不知情之友人丙○○所引介之己○○，
    轉由不知情之臺新銀行業務員乙○○（己○○之妻）向臺新
    銀行申辦Ｖｉｓａ及Ｍａｓｔｅｒ信用卡各一張，致臺新銀
    行信用卡核發之承辦人員誤信係甲○○本人申請，而陷於錯
    誤，因而核發該行Ｖｉｓａ卡（卡號0000000000
    000000號）及Ｍａｓｔｅｒ卡（卡號0000000
    000000000號）太陽金卡各一枚，丁○○收受上揭
    信用卡後，未經甲○○之同意，分別於信用卡背面簽名條欄
    內，偽造甲○○之署名各一枚，藉以表示係由持卡人本人親
    自署名，且該簽名者於信用卡有效期間內均有權使用該卡之
    意思，並持之供特約商店確認持卡人身份之正確性，均足以
    生損害於稅捐機關對於所得稅扣繳管理、臺新銀行對於申辦
    信用卡資料管理之正確性及展協公司、甲○○。旋基於意圖
    為自己不法所有之概括犯意，於九十一年十二月十日撥打臺
    新銀行預借現金電話，輸入Ｖｉｓａ太陽金卡之卡號、甲○○之出生年月日、信用卡有效期間等資料後，向臺新銀行預
    借新台幣（下同）五萬元，使臺新銀行承辦人誤信為真正持
    卡人之申請，而陷於錯誤，授權該筆預借現金交易，並將所
    借現金撥入丁○○指定之銀行帳戶；同年十二月十二日起至
    九十二年二月十八日止，再承上揭偽造、行使偽造文書及意
    圖為自己不法所有之概括犯意，連續於附表編號二至二十所
    示之消費時間、地點，分持上揭信用卡，至附表所示之特約
    商店，刷卡消費購物，並於刷卡時，將上揭信用卡交予特約
    商店服務人員在「簽帳端未機」刷卡查核持卡人之信用，並
    取得授權碼後，由服務人員印錄持卡人之卡號、列印如附表
    所示簽帳單（有為一式三聯、一式二聯之交易方式），完成
    後交予丁○○，其即在簽帳單之第一聯（客戶存查聯）「持
    卡人簽名」欄上偽簽甲○○之署名一枚（採三聯式之交易方
    式會複寫偽造署名於簽帳單第二聯商店自存、第三聯聯合信
    用卡處理中心存查聯上，採一式二聯之交易方式，僅有第一
    聯、第二聯、第三聯無信用卡處理中心存查聯，故上僅有偽
    造之署名二枚，偽造署名數詳附表，因編號十九該次消費簽
    帳單上係簽丁○○，該次簽帳單即不能論以偽造），以表示
    甲○○同意依據信用卡持卡人合約條件，按簽帳單之金額付
    款予發卡銀行之意思，於偽造不實之簽帳單私文書後，持交
    特約商店服務人員收執核對（客戶存查聯由丁○○取回收執
    ）而行使，致上揭特約商店服務人員陷於錯誤允予簽帳購物
    ，因而詐得合計六萬三百八十二元之財物，足生損害於信用
    卡真正名義人甲○○、特約商店確認持卡人身份之正確性及
    臺新銀行。嗣於九十二年六月間因丁○○遲未繳交繳最低額
    之卡費，臺新銀行遂向甲○○催繳，甲○○始驚覺遭人冒名
    申辦信用卡盜刷消費，經報警查知上情。
二、案經甲○○訴由臺北市政府警察局中山分局移送臺灣臺北地
    方法院檢察署檢察官偵查起訴。
    理  由
一、訊據被告丁○○矢口否認有詐欺取財、行使偽造私文書等犯
    行，辯稱：因伊代辦戊○○引介由甲○○名義登記之房地，
    向銀行抵押借款之事宜，由伊開立五十萬元本票予原地主擔
    保，並先墊付二十萬元之契稅，惟銀行遲未核貸，經伊向戊○○催討上揭款項，戊○○為抵債，始將甲○○之上開證件
    交伊，同意由伊申辦信用卡以取得部分款項，伊即持甲○○
    之證件委由丙○○向臺新銀行申辦二張信用卡，伊僅在一張
    信用卡上背面簽名，至於附表編號一之電話預借現金非伊所
    申請，附表其餘刷卡消費之簽帳內容多有出入，無法確知是
    否伊所消費云云。經查：
  (一)被告未經甲○○之同意，即冒甲○○名義，向臺新銀行申辦
    上揭信用卡，於核卡後即在信用卡背面偽造甲○○之署名，
    並持信用卡於附表所示之時、地，持信用卡預借現金、刷卡
    消費等事實，業據被告於警詢時供稱：上揭甲○○臺新銀行
    信用卡之消費均係由伊所消費等語，偵查時供稱：「（問甲○○信用卡是否由你使用？）是我在用沒錯。」、「（提示
    附表消費明細表，問是否你消費的？）都是我消費的。」等
    語（見偵卷第四十三頁）明確，且經告訴人甲○○於警詢、
    偵查及本院審理時指述綦詳，並有證人丙○○於偵查中之證
    詞、證人戊○○、己○○、莊惠綾於偵查、本院審理時之證
    詞足稽，復有臺新銀行九十二年十月三十一日台新信卡字第
    九二○三七○號函及所附信用卡申請書、甲○○國民
    影本、九十年度展協公司扣繳憑單及臺北市中山地政事務所
    土地、建築物所有權狀各二紙、簽帳單一紙，財團法人金融
    聯合徵信中心展協公司登記資料、臺新銀行九十四年一月五
    日台新信卡字第九四○○○六號函及所附語音預借現金流程
    表，臺新銀行九十四年二月一日台新信卡字第九四○○六九
    號函及所附信用卡帳單、繳款紀錄明細表，財團法人聯合信
    用卡處理中心九十四年二月五日（九四）聯卡會計字第○六
    六號函及所附簽帳單在卷足考。
  (二)被告就本件信用卡之取得、使用各節、於警詢中先辯稱：「
    因為戊○○及甲○○欠我錢未還，所以去申請甲○○信用卡
    讓我使用」、「（二人）均知情同意。」、「（信用卡）是
    戊○○交給我的。」、「（刷卡）是去繳他們積欠我錢之利
    息。」云云，再於偵查中辯稱：「是我在用沒錯，但是甲○○的老板戊○○辦的。」、「他（戊○○）欠我上百萬，卡
    的額度是十萬，後來才增加一萬，所以當初是說好要抵十萬
    。」云云，本院準備程序中辯稱：「因為戊○○跟甲○○及
    我一起欠仲介公司二百萬元，他們二人就不見了，他們一直
    沒有還這些錢。」云云，於本院審理期日又變易其詞，辯稱
    如上，綜觀其辯詞，就何人積欠其債務、積欠多少、申辦信
    用卡之目的、何人申辦及信用卡由何人交付，何以僅在一張
    信用卡背面簽名等情，供詞均前後矛盾，無何邏輯可循，足
    見被告所辯係臨訟隨意杜撰之詞。被告對於上揭信用卡刷卡
    後，自九十二年一月起至同年六月止，由其繳交每月之最低
    應繳金額等節於偵查及本院審理時均供認不諱，復有卷附臺
    新銀行九十四年二月一日台新信卡字第九四○○六九號函及
    所附繳款紀錄表足按，若係經戊○○、甲○○同意辦卡供作
    抵債或為補償墊付款使用，被告豈需繳交刷卡費用之理，再
    以上揭信用卡申請書所填載之信用卡與帳單寄送地址，載為
    ：「臺北市中山區○○○路○段八十二巷三十號七樓址」，
    並非甲○○
    於九十一年十二月十二日將申請書上所載帳單寄送地址，以
    電話語音之方式變更為被告
    路一四三之五號五樓」，此有臺新銀行九十三年十月二十二
    日台新信卡字第後九三○五三二號函、九十四年二月一日台
    新信卡字第九四○○六九號函在卷足按，申請書上載帳單寄
    十二年一月二日）前，又將帳單寄送址，變更為其
    甲○○無法收受被告每期消費帳單之事實已明，被告所辯辦
    卡抵債之說自屬不實，反觀，被告不但更改帳單寄送址，為
    其
    ，此無非係以繳交最低金額，維持卡信，使其可繼續冒名刷
    卡，並掩飾其非法冒名申請之行為，況被告於收受帳單後，
    從未將帳單交由甲○○或戊○○，要求二人繳交等情觀之，
    益徵被告僅求能暫時掩飾盜刷犯行，以圖詐得最高消費金額
    ，所辯委無足採，事證明確，犯行堪以認定，應依法論科。
  (三)附表編號二、三、四、五、六、八、十、十一、十二、十六
    、十八、二十等次消費後之簽帳單，均已逾保留期限而無法
    調得，此有臺新銀行九十四年二月十八日之補充函件在卷足
    稽，惟此部分被告簽帳消費之犯行，業經本院調查明確，並
    有臺新銀行所檢具各次消費信用卡帳單在卷可按，按財團法
    人聯合信用卡處理中心編列之特約商店作業手冊，特約商店
    於處理信用卡簽帳交易時，必需製作簽帳單及將簽帳單交付
    顧客於持卡人簽名欄上簽名，既被告已經完成附表之各次（
    不含編號一、編號十九）交易，應足認定被告確曾在每次交
    易時，在各該次消費之簽帳單上，已完成偽簽持卡人之姓名
    之手續，參以被告於警詢及偵查中皆供明該信用卡均係由其
    使用者，有如前述，故推論被告於上揭交易中以一式二聯之
    方式簽單時，每次交易均偽造甲○○之署名二枚（含複寫第
    二聯），併予敘明。
二、按在信用卡背面簽名條簽名，單純自形式上觀察，即足以表
    示信用卡之簽名者於信用卡有效之期限內有權使用該信用卡
    之辨識及證明，並非依習慣或特約表示一定用意之證明，性
    質上係屬刑法第二百十條之私文書，最高法院八十八年度台
    上字第五七三○號著有判決，最高法院九十三年第二次刑事
    庭會議決議可資參照。次按簽帳單係以文字為一定之意思表
    示，持信用卡刷卡消費時，在簽帳單上簽署姓名，除表示已
    收受特約商店所交付之交易標的物或消費標的，並確認該筆
    消費之憑證，具有表示法律上權利義務關係之證明，故簽帳
    單性質上除與收據相同外，並且為信用卡發卡銀行依據此向
    簽帳人收款之憑證，屬私文書之一種。核被告冒甲○○之名
    義，持偽造之扣繳憑單等證件，向臺新銀行申辦信用卡二張
    ，使臺新銀行陷於錯誤，核發信用卡二張，被告持卡後在信
    用卡背面簽名，並於附表編號一所示之時間，以電話預借現
    金，於附表編號十九在簽帳單上簽被告自己名字，又在附表
    所示編號二至十八、二十之時、地持卡消費之行為，係犯刑
    法第二百十六條、第二百十條之行使偽造私文書罪、第三百
    三十九條第一項之詐欺取財罪。公訴檢察官認被告在信用卡
    背面簽名欄偽簽甲○○署名之行為係犯刑法第二百零一條之
    一第一項之偽造信用卡罪，因該信用卡係由發卡銀行所核發
    ，並非偽造者，且依上所述以觀，均足見公訴人前項主張尚
    有未洽。被告偽造甲○○之署名於申請書、信用卡背面簽名
    條上、簽帳單上之行為，係偽造私文書之階段行為，又其偽
    造私文書後進而行使，偽造私文書之低度行為，為行使偽造
    私文書之高度行為所吸收，均不另論罪。被告利用不知情之
    丙○○等人，以行使偽造文書，向臺新銀行申辦信用卡，以
    詐得信用卡二枚，均係間接正犯。被告多次行使偽造私文書
    及詐欺取財之犯行，時間緊接，方法相同，所犯構成犯罪要
    件相同之罪名，顯各係基於概括犯意為之，應分別依連續犯
    之規定論以一行使偽造私文書罪、詐欺取財罪，並均依法加
    重其刑。被告所犯行使偽造私文書罪、詐欺取財罪罪間，有
    方法結果之牽連關係，為牽連犯，應從一重以行使偽造私文
    書罪處斷。爰審酌被告以間用他人名義申請信用卡以詐購財
    物，致使銀行及被冒名人受有財產上及信用之損害，並破壞
    信用卡使用之便捷性及金融安全秩序，詐得之金額僅十萬餘
    元，犯後被告仍設詞狡飾犯行，毫無悔改之意，及其品行、
    犯罪之動機、目的、手段、智識程度等一切情狀，量處如主
    文所示之刑。末查，被告於附表編號七、九所示消費所簽之
    簽帳單，為一式三聯，經複寫後為六紙，其中簽帳單第一聯
    客戶存查聯（計二紙），為被告犯罪所用之物，並於行使後
    交由被告保管，為被告所有，並無證據證明已經滅失，故應
    依刑法第三十八條第一項第二款之規定沒收（其上偽造甲○○之署押二枚，因簽帳單已沒收故不再為沒收之諭知），其
    中第二、三聯上偽造之甲○○署名計四枚，為偽造之署押，
    均應依刑法第二百十九條之規定沒收；另附表編號二至六、
    八、十至十八、二十，之簽帳單型式為一式二聯（或因簽帳
    單已逾保存期限而無法調得，故以一式二聯論），均有第一
    聯上簽名，經複寫至第二聯，其中簽帳單第一聯客戶存查聯
    ，及編號十九第一聯（上簽丁○○），均為被告犯罪所用之
    物，並於行使後交由被告保管，為被告所有，並無證據證明
    已經滅失，故應依刑法第三十八條第一項第二款之規定沒收
    （其上偽造甲○○之署押十六枚，因簽帳單已沒收故不再為
    沒收之諭知），而其中第二聯商店自存聯上偽造之甲○○署
    名計十六枚（不含附表編號十九），臺新銀行信用卡申請書
    上偽造甲○○之署名一枚，均為偽造之署押，應依刑法第二
    百十九條之規定沒收。至偽造之扣繳憑單、信用卡申請書，
    雖經被告持之行使而為供犯罪所用之物，惟已交付銀行承辦
    人員，而非被告所有之物，被告冒名申辦之上揭信用卡，雖
    係供被告犯罪所用之物，惟非被告所有，且業經滅失（含背
    面簽名欄偽造甲○○署名二枚），業據被告供明在卷，爰均
    不另為沒收之諭知。
據上論斷，應依刑事訴訟法第二百九十九條第一項前段，刑法第
五十六條、第二百十六條、第二百十條、第三百三十九條第一項
、第五十五條、第二百十九條、第三十八條第一項第二款，罰金
罰鍰提高標準條例第一條前段，判決如主文。
本案經檢察官陳淑雲到庭執行職務
中  華  民  國　　九十四　　年　　三 　　月　　三十一 日
　　　　　　　臺灣臺北地方法院刑事第十四庭
　　　　　　　　　        審判長法官  吳靜怡
　　　　　　　　　　　　　      法官　吳冠霆
                                法官  王綽光
以上正本證明與原本無異。
如不服本判決，應於判決送達後十日內，向本院提出上訴狀。
　　　　　　　　　　　　　　　書記官　蔡梅蓮
中  華  民  國　　九十四　　年　　四 　　月　　 四    日
附錄論罪科刑所犯法條:
中華民國刑法第二百一十六條
(行使偽造變造或登載不實之文書罪)
行使第二百十條至第二百十五條之文書者，依偽造、變造文書或
登載不實事項或使登載不實事項之規定處斷。
中華民國刑法第二百一十條
(偽造變造私文書罪)
偽造、變造私文書，足以生損害於公眾或他人者，處五年以下有
期徒刑。中華民國刑法第三百三十九條(普通詐欺罪) 意圖為自
己或第三人不法之所有，以詐術使人將本人或第三人之物交付者
，處五年以下有期徒刑、拘役或科或併科一千元以下罰金。
以前項方法得財產上不法之利益或使第三人得之者，亦同。
前二項之未遂犯罰之。
